臺灣高等法院刑事判決　　　　　　　　94年度上訴字第1179號
　　上　訴　人
　　即　被　告　甲○○
　　　　　　　 　　　　　(
　　義務辯護人　應明銓律師
上列上訴人因強盜等案件，不服臺灣桃園地方法院93年度易字第
1063號，中華民國94年1月31日第一審判決（起訴案號：臺灣桃
園地方法院檢察署93年度偵字第10936號），提起上訴，本院判
決如下：
    主  文
原判決關於準強盜罪及其所定執刑部分均撤銷。
甲○○攜帶兇器竊盜未遂，因脫免逮捕，而當場施以強暴，處有
期徒刑年柒月，扣案之Ｌ型起子壹支沒收。
    事  實
一、甲○○於93年9月10上午10時30分許，在桃園縣桃園市○○
    路87巷1之4號前，意圖為自己不法之所有，持所有前端金屬
    磨製成尖銳狀而客觀上具有危險性可為兇器之Ｌ型（原判決
    誤為一字型）起子1支撬開乙○○所有停放於該處，車牌號
    碼WR -4600號之自用小客車車門並入內行竊，於尚未竊得財
    物之際，遭乙○○之妻賴翠娥發覺，甲○○即跳出前揭自用
    小客車外，並捏稱在車旁解尿並亟欲離開現場，賴翠娥立即
    抓住甲○○手臂並呼叫乙○○，甲○○隨即掙脫，但立即為
    賴翠娥並與乙○○二人分別抓住甲○○之左、右手臂欲制止
    甲○○離開，甲○○仍持續掙扎，賴翠娥、乙○○則分別緊
    抓甲○○雙手臂並與甲○○拉扯（於賴翠娥、乙○○與甲○
    ○掙脫拉扯中乙○○不慎右手擦撞地面致右手第4指受擦傷
    ，此部分並非甲○○為脫免逮捕，而故意傷害乙○○右手第
    4指，如後述），甲○○見無法擺脫壓制，為脫免逮捕，右
    手乃持上揭Ｌ型起子向乙○○之腹部接續作刺擊2次之動作
    ，幸未刺中乙○○，乙○○隨即將該支Ｌ型起子撥落於地上
    ，並與賴翠娥合力制服甲○○後，員警適時抵達現場處理，
    始查獲上情，並扣得該支Ｌ型起子。
二、案經桃園縣政府警察局大園分局暨桃園分局報請台灣桃園地
    方法院檢察署檢察官偵查起訴。
    理  由
一、訊據上訴人即被告甲○○於本院審理中固坦承持上開前端磨
    製成尖銳狀之Ｌ型起子1支撬開WR-4600號之自用小客車車門
    並入內行竊，於尚未竊得財物之際，遭乙○○之妻賴翠娥發
    覺，甲○○即跳出前揭自用小客車外，並捏稱在車旁解尿並
    亟欲離開現場，並遭賴翠娥、乙○○抓住等情，惟被告及其
    辯護人均辯稱：被告僅係有掙扎之動作，並無持Ｌ型起子攻
    擊被害人乙○○之腹部，當時Ｌ型起子放在被告褲袋內，係
    被告跌倒時，螺絲起子即掉落在地上云云。
二、本院經查：
  (一)
  證人即被害人乙○○於警詢中證稱：「當時我載我太太（
    賴翠娥）騎機車回到家門前時，我太太先下車，我正準備把
    機車停好時，聽到我太太跟竊嫌甲○○對話說『你在幹什麼
    』，我就馬上過去，就看我到我太太拉住竊嫌，並互相拉扯
    ，該竊嫌想逃脫，且看到竊嫌右手持1支螺絲起子（自行磨
    製過），我就馬上靠過去，該竊嫌就持該螺絲起子刺向我，
    我就立刻把他右手連該螺絲起子一起抓住，並開始扭打，並
    同時請路人報警，後來警方到場而共同緝獲，而其螺絲起子
    亦被我搶了下來丟在地上」等語（93偵字第14371號卷第8頁
    反面），其於原審中亦證稱：「（問：當時情況？）當時我
    在停機車，聽到我老婆喊小偷，趕快把車停好，衝過去，我
    老婆就問他，你在車上幹什麼，他說他在車上尿尿，我老婆
    問他在車上尿尿做什麼，他不回答就跑，我們追了二、三步
    後抓住他，我老婆還是問他在車上做什麼，他沒有回答就把
    我們掙脫跑掉，我們再追二、三步之後，我跟我老婆跑到他
    前面去堵住他，與被告面對面，這時候我伸手去抓他右手上
    臂，這時候我抓他上臂時，看到被告手上有東西，他拿東西
    往我肚子的方向刺了兩下，我抓住他手的手臂，（問：後來
    被告手上的東西，你有無把它奪下來？）有，我把它（指該
    支Ｌ型起子）奪下來，丟在地上，制住被告，等警察來」等
    語（原審卷第54、55頁）等語，證人乙○○於警詢及原審中
    就被告甲○○於竊取財物尚未得逞之際，為被害人賴翠娥發
    覺後，被告甲○○為賴翠娥、乙○○共同控制中，欲掙脫逃
    離時，持該支Ｌ型起子攻擊刺向乙○○腹部接續2次等情節
    ，始終證述一致。
  又佐以證人賴翠娥於警詢中證稱：「嫌犯（指被告甲○○）
    當時在車子裡面，看到我們就趕快跑下車，我沒有看嫌犯在
    車上作何事，我們抓到嫌犯時，嫌犯說他只是路過想尿尿，
    我就說要報警，嫌犯就跪下來說不要報警……，甲○○見到
    我先生乙○○要抓他，就把手上的鈑手刺我先生的右手，我
    先生馬上抓住他的手，我也抓住另一隻手，我們就一起抓住
    甲○○，我可以指認嫌犯所使用之犯罪工具一把鈑手，磨過
    呈尖狀（證人賴翠娥所稱之鈑手，於警局中已有指認磨過呈
    尖狀明確，與乙○○所稱之螺絲起子係同1支起子，均指該
    把Ｌ型起子僅名稱用語不同）」（同偵卷第14頁反面、15頁
    正反面），其於原審中並證述：「（問：可否把當時看到被
    告之後的情況描述一下？）我看到被告時，他是從車上跳下
    來，我先喊小偷，他看了我一眼，然後要逃跑，我跟我先生
    兩個人要抓住他，他一直想要跑，頭一次我們抓到他的時候
    ，我們有問他，你在我們車子做什麼，他回答說在那邊尿尿
    ，我就問他，你為何在我車上尿尿，一問完他又掙脫，我們
    又上前要去抓他，這時候上前要抓他的時候，就發現他的右
    手有壹支起子，我們要抓住他的手，但是他的手一直在那邊
    動，這時候我先生的手被弄受傷，被告邊掙脫邊要求我們不
    要報警，路邊鄰居有看到我們在抓他，所以他們幫我們報警
    ，等到警察來的時候，他才停止掙脫。（問：你說抓住被告
    的手，被告的手一直轉來轉去，到底是什麼意思？）我先生
    抓住被告右手肘以上部位的時候，被告的右下臂有往前向我
    先生肚子的方向做兩次刺的動作，做完這兩次刺的動作，再
    轉動他的手，我先生是在他手轉動的時候，我看到我先生的
    手流血。」等語（原審卷第50、53頁）。
  證人賴翠娥於原審中所證述被告甲○○於竊盜犯行敗露後，
    為掙脫逃離現場乃持該支Ｌ型起子刺向乙○○腹部之施暴情
    節，亦核與證人乙○○所證述內容，經核相互吻合，證人賴
    翠娥、乙○○2人僅為發覺被告甲○○正行竊其汽車內財物
    ，欲逮捕等待員警前來處理，與被告甲○○並無深仇怨恨，
    理當無虛設被告施暴過程予以誣陷之必要，且若被告甲○○
    果無因竊盜犯行敗露，為掙脫逃離現場而持該支Ｌ型起子接
    續2次作刺向乙○○之腹部動作，何以賴翠娥、乙○○2人能
    有一致之陳述，準此，證人賴翠娥、乙○○此部分之證述，
    應屬實情。
  (二)此外，並有現場照片4幀及扣案之Ｌ型起子1支附卷可資佐證
    ，而該支Ｌ型起子屬金屬製品，質地堅硬而型尖，長度不含
    柄為10公分，被告甲○○並將前端金屬部分自行磨製成尖銳
    狀，為被告甲○○於本院審理中自承屬實，並經本院勘驗無
    誤，並有照片二幀在卷可稽（參93年度偵字第14371卷第18
    頁、本院卷第46、49頁），是該支Ｌ型起子在客觀上足以危
    害他人生命、身體之安全，自屬兇器無疑。
  (三)
  至於公訴意旨認為被害人乙○○右手第4指因被告甲○○持
    該支Ｌ型起子（起訴書將該支Ｌ型起子誤稱為自製削尖萬能
    鑰匙）揮刺不慎受有擦傷一情，固為證人賴翠娥、乙○○於
    警詢、乙○○於原審中證述在卷（同偵卷第9、15頁，原審
    卷第55頁），然訊據被告甲○○堅決否認持該支Ｌ型起子揮
    刺乙○○使其右手第4指受有擦傷，然證人賴翠娥原審中證
    稱：「係被告甲○○右手轉動時，我看到我先生的手在流血
    」（原審卷第53頁），是依證人賴翠娥之證述，證人賴翠娥
    並無目睹被告甲○○持該支Ｌ型起子揮刺乙○○之右手，其
    所見者，應係被告甲○○與乙○○在拉扯過程中，乙○○右
    手第四指已經在流血之情形，再參以證人乙○○所提出之桃
    園市聖保祿醫院診斷證明書（附於同偵卷第10頁）上載之乙
    ○○傷勢，為右手第4指「擦傷」，並非受尖銳器物傷及所
    造成切割傷或撕裂傷，若乙○○之右手第4指係被告甲○○
    持該支Ｌ型起子所揮刺成傷，該傷勢應非為一般性之「擦傷
    」，再細觀證人乙○○右手第4指受傷之照片（同偵卷第21
    頁），其右手第４指除見有輕微之擦傷外，另右手手背第3
    、4 、5手指上及該第4指傷口上均同沾有白色之塵灰，另佐
    以證人乙○○於警詢中曾稱：伊與倒在地上之被告有發生拉
    扯，被告身上有輕微擦傷等語（同偵卷第9頁反面），亦核
    與被告甲○○於本院所稱：當時伊被被害人壓制在地上有掙
    扎，伊亦有受傷等情相符，是以被告甲○○為證人乙○○壓
    制在地上時，被告有掙扎扭動之動作，依此判斷，被害人乙
    ○○右手第4指之擦傷，應非為被告甲○○持該支Ｌ型起子
    所揮刺成傷，而係乙○○為逮捕被告，因被告掙扎扭動身體
    ，乙○○之右手擦撞地面或牆壁時而造成擦傷，並於另右手
    手背第3、4、5手指上及該第4指傷口上均同沾有白色之塵灰
    ，否則若乙○○之右手第4指係被告持該支Ｌ型起子所揮刺
    成傷，其右手背第3、4、5手指上及該第4指傷口上當不致均
    同沾有白色之塵灰，從而，公訴人及證人賴翠娥、乙○○所
    稱乙○○之右手第4指係被告揮刺該支Ｌ型起子所傷云云，
    應有誤認。
  另證人賴翠娥於警詢中曾陳稱：被告持該支板手（即Ｌ型起
    子）向伊揮刺云云，然被告甲○○迭堅決否認有此施暴行為
    ，而證人乙○○於警詢、原審中所證述之內容，亦均未曾證
    述及被告甲○○有持該支Ｌ型起子揮刺賴翠娥之情節，再核
    以證人賴翠娥於原審中證稱：「（問：提示賴翠娥警詢筆錄
    ，在警詢筆錄裡面有講是被告拿板手刺妳先生跟妳，這是什
    麼意思？）因為抓住被告的手的時候，被告的手一直再轉，
    我們認為他是要傷害我們，所以我們才會作這樣的陳述」等
    語（原審卷第53頁），故證人賴翠娥於警詢中所稱被告甲○
    ○持該支Ｌ型起子向伊揮刺云云，亦為證人賴翠娥主觀臆惻
    之詞，尚難遽認被告甲○○確有持該支Ｌ型起子向賴翠娥揮
    刺之強暴行為，附此敘明。
    綜上所述，被告及其辯護人上開辯解均不足採信，被告於攜
    帶兇器竊盜未遂之際，為脫免逮捕，而對被害人乙○○施以
    強暴行為事證明確，犯行堪以認定。
三、按刑法第329條所規定之以強盜論者，即以強盜罪相當條文
    處罰之意，並非專以第328條第1項之強盜罪論，故第330條
    所謂犯強盜罪，不僅指自始犯強盜罪者而言，即依第329條
    以強盜論者，亦包括之，如此項準強盜有第321條第1項各款
    情形之一，自應依第330條論處，並有最高法院25年上字第
    6626號、42年臺上字第523號著有判例意旨可資參照。又按
    所謂兇器，其種類並無限制，凡客觀上足對人之生命、身體
    、安全構成威脅，具有危險性之兇器均屬之，且祇須行竊時
    攜帶此種具有危險性之兇器為已足，並不以攜帶之初有行兇
    之意圖為必要，最高法院79年台上字第5253號判例意旨參照
    。查本件被告甲○○行竊所攜帶之Ｌ型起子，均屬金屬製品
    ，質地堅硬而型尖，已如上述，客觀上足以危害他人生命、
    身體之安全，自屬兇器無疑。被告攜帶上開Ｌ型起子，進入
    乙○○所有之WR-4600號之自用小客車入內行竊，尚未竊得
    財物即遭被害人賴翠娥及乙○○發覺，而當場為脫免逮捕而
    持上開起子向被害人乙○○腹部作刺擊2次之動作而施以強
    暴，核其所為，係犯刑法第329條、第330條第2項、第1項之
    攜帶兇器準強盜未遂罪。被告就進入被害人乙○○車內行竊
    未遂，為脫免逮捕而對被害人乙○○施以強暴部分，係犯攜
    帶兇器準強盜未遂罪，公訴意旨認應依加重竊盜未遂罪處斷
    ，尚有未洽，惟竊盜之基本事實相同，於本院審理中並經檢
    察官當庭變更起訴法條，本院無庸再為諭知變更起訴法條，
    併予敘明。又被告就行竊被害人乙○○部分，雖已著手攜帶
    兇器竊盜行為之實施，惟未生竊得財物之結果，因之其攜帶
    兇器準強盜犯行亦尚屬未遂，爰依刑法第26條前段規定，按
    既遂犯之刑度，減輕其刑。
四、原審認被告甲○○文所犯罪證明確，予以論罪科刑，固非無
    見，惟查(一)：被害人乙○○右手第4指之擦傷並非被告甲○
    ○為脫免逮捕揮刺該支Ｌ型起子所造成，已如上述，原判決
    卻認為係被告甲○○右手順勢轉動而劃傷乙○○，致乙○○
    右手第4指擦傷，事實之認定與卷內事證不符，被告上訴否
    認有準強盜之犯行，為無理由，然原判決既有前揭之可議，
    自應由本院予以撤銷改判，爰審酌被告犯罪之目的、動機、
    手段，犯罪所生之損害，及犯後仍否認有對於被害人乙○○
    施強暴行為等一切情狀，量處如主文第2項所示之刑。扣案
    Ｌ型起子1支，為被告所有，業經被告於本院陳明在卷，且
    為被告犯罪所用之物，應依刑法第38條第1項第2款之規定宣
    告沒收。
據上論斷，應依刑事訴訟法第369條第1項前段、第364條、第299
條第1項前段，刑法329條、第330條第1項、第2項、第26條前段
、第38條第1項第2款，判決如主文。
本案經檢察官羅榮乾到庭執行職務。
中　　華　　民　　國　　94　　年　　6　　月　　 30　　日
　　　　　　　　　刑事第22庭審判長法　官  黃瑞華
　　                              法　官  宋  祺
　　　　　　　　　　　　　　　　  法　官  蔡明宏
以上正本證明與原本無異。
如不服本判決，應於收受送達後十日內向本院提出上訴書狀，其
未敘述上訴之理由者並得於提起上訴後十日內向本院補提理由書
（均須按他造當事人之人數附繕本）。
                                  書記官  陳建邦
中　　華　　民　　國　　94　　年　　6　　月　　 30　　日
